臺灣高雄地方法院刑事判決
111年度審交易字第296號
公  訴  人  臺灣高雄地方檢察署檢察官
被      告  林彥融



選任辯護人  余景登律師
被      告  王秀蜜


上  一  人
輔  佐  人  吳金山
上列被告因過失傷害案件，經檢察官提起公訴（110年度偵字第1
9084號、111年度偵字第2861號），本院判決如下：
    主  文
林彥融犯過失傷害罪，處有期徒刑參月，如易科罰金，以新臺幣
壹仟元折算壹日。
王秀蜜犯汽車駕駛人，無駕駛執照駕車，過失傷害罪，處拘役參
拾日，如易科罰金，以新臺幣壹仟元折算壹日。
    事  實
一、林彥融於民國110年3月30日上午7時50分許，駕駛車牌號碼0
    000-00號自用小客車，沿高雄市鼓山區鼓山三路內側車道由
    南往北行駛，行經鼓山三路與迪化街口之閃光號誌交岔路口
    時，本應注意閃光黃燈號誌表示「警告」，車輛應減速接近
    ，注意安全，小心通過，而當時天候晴、日間自然光線、柏
    油路面、路面乾燥、無缺陷、無障礙物、視距良好，並無不
    能注意之情事，竟疏於注意，貿然直行，適有王秀蜜騎乘車
    牌號碼000-000號普通重型機車，沿迪化街由西往東駛至上
    開路口，本應注意，行經閃光紅燈號誌路口表示「停車再開
    」，車輛應減速接近，先停止於交岔路口前，讓幹道車優先
    通行後認為安全時，方得續行，依上開狀況，並無不能注意
    之情事，亦疏於注意，未停車再開，即貿然直行，雙方見狀
    ，閃煞皆已不及，兩車遂發生碰撞，致林彥融受有胸部挫傷
    ，王秀蜜則受有右側脛骨及腓骨粉碎移位開放性骨折、右側
    鎖骨骨折、肢體多處挫擦傷等傷害。嗣林彥融、王秀蜜於肇
    事後，報案人或勤務中心轉來資料未報明肇事人姓名，處理
    人員前往現場或醫院處理時，林彥融、王秀蜜均承認為肇事
    人，並進而接受裁判，始悉上情。
二、案經林彥融、王秀蜜分別訴由高雄市政府警察局鼓山分局報
    告臺灣高雄地方檢察署檢察官偵查起訴。
    理  由
壹、證據能力：
    按被告以外之人於審判外之陳述，雖不符刑事訴訟法第159
    條之1至第159條之4之規定，而經當事人於審判程序同意作
    為證據，法院審酌該言詞陳述或書面陳述作成時之情況，認
    為適當者，亦得為證據，刑事訴訟法第159條之5第1項定有
    明文。查：檢察官、辯護人、被告林彥融、王秀蜜對於本判
    決所引用其他審判外之言詞或書面陳述，均同意有證據能力
    （見審交易卷第51頁至第53頁），本院審酌該具有傳聞證據
    性質之證據，其取得過程並無瑕疵，與待證事實具有關聯性
    ，證明力非明顯過低，以之作為證據係屬適當，認俱有證據
    能力。
貳、認定犯罪事實所憑之證據及理由：
    訊據被告林彥融、王秀蜜均不諱言於前揭時、地，雙方發生
    車禍乙情。惟被告林彥融、王秀蜜皆否認有何過失傷害犯行
    。被告林彥融於審理時辯稱：我有減速慢行通過路口等語（
    見審交易卷第119頁）；被告林彥融之辯護人係以：本案證
    據不足以證明被告林彥融違反閃光黃燈應減速慢行之規定等
    詞，為被告林彥融辯護。被告王秀蜜於審理時則辯稱：我有
    停車再開，且對於林彥融胸口的傷勢有爭執，為什麼開車會
    有傷勢，除非林彥融開很快等語。經查：
一、前揭被告林彥融、王秀蜜均不諱言之部分，有道路交通事故
    現場圖、道路交通事故調查報告表㈠；㈡-1各1份、現場及雙
    方車損照片26張在卷可稽，此部分應堪認定為真。
二、被告林彥融、王秀蜜以前詞置辯，故本案有疑義，應予審究
    者，厥為：㈠被告林彥融駕車行經上述交岔路口，有無減速
    慢行？㈡被告王秀蜜騎車行經上述交岔路口，有無讓幹道車
    優先通行後認為安全時，方得續行？㈢本件車禍是否造成林
    彥融、王秀蜜受有前揭之傷勢？本院說明如下：　　
㈠、被告林彥融駕車行經上述交岔路口，有無減速慢行？
１、證人王秀蜜於警詢時證稱：我當時騎乘普重機沿鼓山三路北
    向南直行，欲左轉迪化街，所以停在鼓山三路的待轉區上，
    當時鼓山三路、迪化街的交通號誌是閃紅燈；我看下一個路
    口鼓山三路、青海路的燈號是紅燈，便往前騎要進入迪化街
    ；對方林彥融駕駛的自小客便沿著鼓山三路南往北直行，撞
    到我機車右側；對方駕駛開很快等語（見警卷第10頁至第11
    頁）。
２、本案車禍後，在王秀蜜所騎乘之機車倒地處後方，留有3.2公
    尺之刮地痕，而被告林彥融所駕駛之自用小客車停駛於該刮
    地痕起點約18.4公尺處之快慢車道中間等情，有道路交通事
    故現場圖1份存卷可查（見警卷第19頁），堪認被告林彥融
    所駕駛之車輛撞擊王秀蜜之機車後，仍往前18.4公尺始停止
    之事實。衡情，本案事發地點在高雄市鼓山區鼓山三路與迪
    化街之交岔路口，倘被告行經該交岔路口，有減速慢行，則
    雙方車輛於擦撞後，理應立即停止於該交岔路口，而非往前
    18公尺才停止；何況，王秀蜜機車之刮地痕與王秀蜜之行向
    呈現垂直狀態，益證肇致該機車刮地痕之力道，來自被告所
    駕駛之車輛撞擊該機車而成，故證人王秀蜜前揭證稱：對方
    駕駛開很快乙節，並非無稽，應可確認被告林彥融駕車行經
    該交岔路口，並無減速慢行之事實。　
㈡、被告王秀蜜騎車行經上述交岔路口，有無讓幹道車優先通行
    後認為安全時，方得續行？
１、證人林彥融於警詢時證稱：我駕駛自小客南往北，沿著鼓山
    三路直行到迪化街街口時，對方王秀蜜駕駛普重機從西往東
    方向，突然騎車出來，我就與他發生碰撞等情（見警卷第4
    頁）。
２、觀之卷附車禍現場照片（見警卷第33頁至第37頁，特別是照
    片編號1），被告王秀蜜於車禍時之視野，應能觀察到鼓山
    三路之往來車輛；參以被告王秀蜜前揭供稱：當時鼓山三路
    、迪化街的交通號誌是閃紅燈；我看下一個路口鼓山三路、
    青海路的燈號是紅燈，便往前騎要進入迪化街等語，益證被
    告王秀蜜僅注意鼓山三路、青海路之燈號，即貿然橫越該交
    岔路口，是以被告王秀蜜並無確認幹道即鼓山三路，有無車
    輛，並讓幹道車先行之事實。　
㈢、本件車禍是否造成林彥融、王秀蜜受有前揭之傷勢？
１、林彥融提出載有胸部挫傷之勝安骨科診所診斷證明書1份（見
    警卷第13頁），以資證明其因車禍而受傷。該診斷證明書內
    ，載明林彥融於110年3月30日就診，核與本案車禍之發生日
    期相符；再者，如同所述，林彥融駕車行經該交岔路口，並
    無減速慢行之事實，其突然見到王秀蜜騎車而來，下意識緊
    急煞車，依慣性作用之物理法則，緊急煞車將導致林彥融身
    體前傾，是以林彥融因身體前傾而撞擊方向盤，導致胸部挫
    傷，應係本案車禍所導致無訛。
２、王秀蜜因本案車禍，受有右側脛骨及腓骨粉碎移位開放性骨
    折、右側鎖骨骨折、肢體多處挫擦傷等傷害，亦有高雄市立
    聯合醫院診斷證明書1份附卷可憑（見警卷第15頁），且被
    告林彥融亦不爭執王秀蜜之傷勢係車禍所造成（見審交易卷
    第119頁）。　　
３、綜上，堪認因本件車禍，造成林彥融、王秀蜜受有前揭傷勢
    無誤。　　
三、按汽車行駛至交岔路口，應遵守燈光號誌或交通指揮人員之
    指揮；行車速度，應依減速慢行之標誌、標線或號誌指示行
    駛；閃光紅燈表示「停車再開」，車輛應減速接近，先停止
    於交岔路口前，讓幹道車優先通行後認為安全時，方得續行
    ；行經閃光黃燈路口，應減速慢行，注意車前狀況，作隨時
    停車之準備，此道路交通安全規則第93條第1項第3款、第10
    2第1項第1款、道路交通標誌標線號誌設置規則第211條第1
    項第1款、第2款定有明文。查：①被告林彥融考領有普通小
    型車駕駛執照乙節，有證號查詢汽車駕駛人資料1份在卷可
    憑（見審交易卷第17頁）；而被告王秀蜜雖無機車駕照，然
    依其智識程度，及其能騎車上路等情觀之，其二人應知悉上
    開規定；②當時天候晴、日間自然光線、柏油路面、路面乾
    燥、無缺陷、無障礙物、視距良好，並無不能注意之情事，
    亦有道路交通事故調查報告表㈠可稽（見警卷第23頁）。③
　　被告林彥融駕車行經閃光黃燈路口，未減速慢行，注意車前
    狀況，作隨時停車之準備；而被告王秀蜜騎車行經閃光紅燈
    號誌路口，未「停車再開」，讓幹道車優先通行後認為安全
    時，方得續行，導致本案車禍，是以被告林彥融、王秀蜜俱
    有過失甚明；又本件送高雄市車輛行車事故鑑定委員會鑑定
    ，同樣認為：「⒈王秀蜜：未依閃光紅燈指示，讓幹線車優
    先通行，為肇事主因。⒉林彥融：未依閃光黃燈指示，減速
    接近岔路口，為肇事次因。」，有高雄市政府交通局車輛行
    車事故鑑定委員會110年12月16日高市車鑑字第11070833200
    號函文暨所附之鑑定意見書在卷可考（見偵卷第39頁至第42
    頁）。
四、是以王秀蜜、林彥融確因本件車禍而受有上開傷害，且被告
    林彥融、王秀蜜之過失行為與其等所受之傷勢結果間，具有
    相當因果關係。
五、參諸上情，本件事證明確，被告二人前揭犯行，均堪認定，
    咸應依法論科。
參、論罪部分：
一、①核被告林彥融所為，係犯刑法第284條前段之過失傷害罪。
    ②核被告王秀蜜所為，則係犯道路交通管理處罰條例第86條
    第1項、刑法第284條前段之汽車（包括機車）駕駛人無駕駛
    執照駕車過失傷害罪，並依前揭條例加重其刑。
二、被告林彥融、王秀蜜於肇事後，報案人或勤務中心轉來資料
    未報明肇事人姓名，處理人員前往現場或醫院處理時，林彥
    融、王秀蜜承認為肇事人等節，有高雄市政府警察局道路交
    通事故肇事人自首情形紀錄表2份附卷可憑（見審交易卷第6
    7頁、第69頁），核與自首要件相符，俱依刑法第62條前段
    之規定，減輕其刑。
三、因被告王秀蜜同時有道路交通管理處罰條例第86條第1項加
    重其刑，及刑法第62條前段自首減刑之適用，故依刑法第71
    條第1項規定，先加後減之。
肆、科刑部分：
　　本院審酌被告林彥融、王秀蜜二人駕駛交通工具，通過閃光
    號誌路口時，疏於注意前揭義務，即貿然通過該路口，導致
    王秀蜜、林彥融受有前揭傷害，其等行為均可議。再者，本
    件車禍被告王秀蜜應負肇事主因，過失程度較高，且無照騎
    車；被告林彥融之過失較輕；但王秀蜜所受之傷勢較重，林
    彥融之傷勢較輕；而迄今雙方仍未達成和解或調解；復考量
    被告二人之素行，有臺灣高等法院被告前案紀錄表2份附卷
    可考等一切情狀，分別量處如主文所示之刑。再思以被告二
    人於警詢時自述之智識程度及家庭狀況，各諭知易科罰金之
    折算標準如主文。
據上論斷，應依刑事訴訟法第299條第1項前段，刑法第284條前
段、第62條前段、第41條第1項前段，道路交通管理處罰條例第8
6條第1項，刑法施行法第1條之1第1項，判決如主文。
本案經檢察官王清海提起公訴，檢察官范文欽到庭執行職務。
中　　華　　民　　國　　111 　年　　8 　　月　　2 　　日
                  刑事第五庭　法　官  陳川傑
以上正本證明與原本無異。
如不服本判決應於收受判決後20日內向本院提出上訴書狀，並應
敘述具體理由；其未敘述上訴理由者，應於上訴期間屆滿後20日
內向本院補提理由書（均須按他造當事人之人數附繕本）「切勿
逕送上級法院」。　　　　　　　　　
中　　華　　民　　國　　111 　年　　8 　　月　　2 　　日
                              書記官　黃挺豪
附錄本案論罪科刑之法條全文
中華民國刑法第284條
因過失傷害人者，處1年以下有期徒刑、拘役或10萬元以下罰金
；致重傷者，處3年以下有期徒刑、拘役或30萬元以下罰金。

道路交通管理處罰條例第86條第1項
汽車駕駛人，無駕駛執照駕車、酒醉駕車、吸食毒品或迷幻藥駕
車、行駛人行道或行經行人穿越道不依規定讓行人優先通行，因
而致人受傷或死亡，依法應負刑事責任者，加重其刑至二分之一
。